【裁判字號】    97,交簡上,165
【裁判日期】    980107
【裁判案由】    過失傷害
【裁判全文】
臺灣板橋地方法院刑事判決           97年度交簡上字第165號
上  訴  人  臺灣板橋地方法院檢察署檢察官
上  訴  人
即  被  告  乙○○
被      告  甲○○
上列上訴人因過失傷害案件，不服本院97年度交簡字第2819號中
華民國97年5 月23日刑事簡易判決（聲請簡易判決處刑案號：臺
灣板橋地方法院檢察署97年度偵字第12966 號）提起上訴，本院
管轄第二審之合議庭判決如下：
    主  文
原判決關於甲○○部分撤銷。
甲○○因過失傷害人，處拘役伍拾日，如易科罰金，以新臺幣壹
仟元折算壹日。
其餘上訴駁回。
    事  實
一、甲○○於民國96年11月8 日上午，騎乘車號LDY-219 號重型
    機車前，原應注意詳細檢查煞車確實有效，竟未注意及此，
    即騎乘該車沿臺北縣永和市○○街77巷由環河東路3 段往成
    功路方向行駛，嗣於同日上午8 時40分許，途經民樂街77巷
    1 號前，應注意路面劃有減速標線時，應減速慢行，及在未
    劃標線之道路，應靠右行駛，並應注意車前狀況及隨時採取
    必要之安全措施以避免發生碰撞之危險，而雖當時天候雨、
    路面溼潤，惟有日間自然光線，為無障礙物、無缺陷之柏油
    道路且視距良好，並無不能注意之情事，竟疏未注意，適乙
    ○○騎乘車號GJL-930 號重型機車沿臺北縣永和市○○街77
    巷由成功路往環河東路3 段方向行駛至上開處所，亦未注意
    車前狀況，致雙方發見彼此來車時，乙○○不及閃避，而甲
    ○○又因其機車煞車皮磨損而無法及時煞停或轉向，造成甲
    ○○騎乘之機車左前側擦撞乙○○騎乘之機車左後側，雙方
    因而人、車倒地，甲○○受有左膝挫傷之傷害，乙○○受有
    右側股骨頸骨折之傷害。而甲○○、乙○○於車禍肇事後，
    在醫院向前往處理之員警主動表明其為肇事當事人，對於未
    發覺之罪自首而接受裁判。
二、案經甲○○、乙○○訴由臺北縣政府警察局永和分局報告臺
    灣板橋地方法院檢察署檢察官偵查後聲請簡易判決處刑。
    理  由
一、按被告以外之人（含證人、鑑定人、告訴人、被害人、共同
    被告等）於審判外之陳述雖不符刑事訴訟法第159 條之1 至
    之4 等4 條之規定，而經當事人於審判程序同意作為證據，
    法院審酌該言詞陳述或書面陳述作成時之情況，認為適當者
    ，亦得為證據，刑事訴訟法第159 條之5 第1 項定有明文。
    其立法意旨在於傳聞證據未經當事人之反對詰問予以核實，
    原則上先予排除，惟若當事人已放棄反對詰問權，於審判程
    序中表明同意該等傳聞證據可作為證據；基於尊重當事人對
    傳聞證據之處分權，及證據資料愈豐富，愈有助於真實發見
    之理念，且強化言詞辯論主義，使訴訟程序得以順暢進行，
    上開傳聞證據亦均具有證據能力。本案被告乙○○、甲○○
    及檢察官於言詞辯論終結前，均未就本院所認定犯罪事實而
    經調查採用之證據主張有刑事訴訟法第159 條第1 項不得為
    證據之情形，本院復審酌各該證據作成時並無違法及證明力
    明顯過低之瑕疵等情況，認為適當，是本案所認定犯罪事實
    所採用之證據均有證據能力，合先敘明。
二、訊據被告甲○○對上開犯罪事實均坦承不諱；上訴人即被告
    乙○○固坦承其騎乘車號GJL-930 號重型機車沿臺北縣永和
    市○○街77巷由成功路往環河東路3 段方向行駛至民樂街77
    巷1 號前與對向被告甲○○騎乘車號LDY-219 號重型機車發
    生擦撞，致雙方人車倒地，甲○○受有左膝挫傷之傷害，乙
    ○○受有右側股骨頸骨折之傷害之情，惟矢口否認有何過失
    傷害之犯行，辯稱：伊於案發前閃過一機車，且同時係因右
    方有違規停放於民樂街77巷2 號前之貨車，而造成視線受阻
    ，被告甲○○又迅速駛至，致伊無法及時察覺反應，伊並無
    過失云云。經查：
(一)上揭過失傷害之事實，業據被告甲○○、乙○○分別於警詢
    、偵查及本院審理中供陳明確在卷，並有臺北縣政府警察局
    永和分局交通分隊交通事故現場草圖、道路交通事故調查報
    告表、道路交通事故調查報告表(一)(二)、事故現場、車損及現
    場監視錄影器光碟翻拍照片共20幀在卷可稽（見97年度偵字
    第12966 號卷第12-25 頁）。又甲○○確因本件車禍而受有
    左膝挫傷之傷害，乙○○則受有右側股骨頸骨折之傷害等情
    ，亦分別有甲○○提出之財團法人佛教慈濟醫院臺北分院（
    下稱慈濟醫院臺北分院）97年4 月12日診字第A00000000 號
    診斷證明書1 紙、乙○○提出之慈濟醫院臺北分院96年12月
    11日診字第A00000000 號、97年6 月11日診字第Ｚ000000000
    、Ｚ000000000號診斷證明書共3 紙附卷足憑（分別見97年度
    偵字第12966 號卷第28、29頁、本院卷(二)第3 頁）。
(二)被告乙○○雖辯稱：因當時有違規小貨車停放於路旁，且被
    告車速太快，致伊無法反應而發生擦撞云云。惟查，依卷附
    之現場監視錄影器光碟翻拍照片所示（見同上偵卷第23-25
    頁），被告乙○○所騎乘之機車係已經超越右方違規停放之
    自小貨車（如照片編號16所示），並且已經進入巷弄轉彎處
    後才與對向駛至之被告甲○○騎乘之機車發生擦撞（如照片
    編號17、18所示），縱然該違規停放之貨車有使被告乙○○
    無法完全靠右行駛之情形，然在客觀上仍乏因路旁違規停放
    之自小貨車阻擋視線或有何視距不良等情形，被告乙○○倘
    能注意車前狀況，應可避免事故之發生，是其上開所辯，不
    足採信。
(三)按行車前應注意方向盤、煞車、輪胎、燈光、雨刮、喇叭、
    照後鏡及依規定應裝設之行車紀錄器、載重計與轉彎、倒車
    警報裝置等須詳檢查確實有效；又駕駛人駕駛汽車（含機車
    ），應遵守道路交通標誌、標線、號誌之指示，無速限標誌
    或標線者，應依減速慢行之標誌、標線或號誌指示行駛；再
    汽車（含機車）行駛時，駕駛人應注意車前狀況及兩車併行
    之間隔，並隨時採取必要安全措施；復汽車在未劃分向線或
    分向限制線之道路，應靠右行駛，但遇有特殊情況必須行使
    左側道路時，除應減速慢行外，並注意前方來車及行人，道
    路交通安全規則第89條第1 項第1 款、第90條前段、第93條
    第1 項第2 款、第94條第3 項、第95條第1 項分別定有明文
    。查被告甲○○、乙○○分別進入上開永樂街77巷口時，巷
    內均無任何車輛或障礙物阻擋於巷子中間視線，又依被告甲
    ○○於警詢中供稱：伊當時行進速度約為時速20至30公里，
    肇事前約在3 至5 公尺發現對方（乙○○）等語、被告乙○
    ○於警詢中供稱：伊當時行進速度約為時速10至20公里，肇
    事前約在8 、9 公尺處發現對方（甲○○）等語（分別見同
    上偵卷第4 、8 頁），且參以卷附照片所示，可見該事故地
    點之路面亦劃有減速標線以作為警示，是以，被告甲○○於
    進入事故巷道內時未靠右行駛、減速慢行，併與被告乙○○
    均有未注意車前狀況，以採取必要之安全措施等違反上述道
    路交通安全規則之情事甚明；又參以被告甲○○於警詢中亦
    供稱：伊車之煞車皮已經快磨光了，所以伊沒辦法立即煞停
    等語（見同上偵卷第4 頁），更顯見於兩車接近當時，被告
    甲○○已察覺乙○○來車時，其經反應時間後，亦因其騎乘
    之車號LDY-219 號機車之煞車設施未確實有效，而造成無法
    立即反應以迴避兩車擦撞之發生。再當時雖天候雨、路面溼
    潤，惟有日間自然光線，為無障礙物、無缺陷之柏油道路且
    視距良好，有上開道路交通事故調查報告表(一)在卷可按（見
    同上偵卷第14頁），而被告2 人均自承該事故地點為經常通
    過之巷道，對該處之路況應知之甚稔，復俱考領有駕駛執照
    ，若雙方均稍加注意，應可避免本件車禍，可見其等均無不
    能注意之情事，竟疏未注意減速慢行並注意車前狀況及採取
    必要之安全措施，致發生本件車禍，被告甲○○、乙○○均
    應負過失責任。況本件經送臺灣省臺北縣區車輛行車事故鑑
    定委員會鑑定結果，認定：「不詳車號之自小客貨車，於車
    道上違規逆向併排停車，影響車輛通行；甲○○駕駛普通重
    型機車未靠右行駛，與對向因併排停車而左偏行駛之乙○○
    駕駛普通重型機車，兩車於彎道處會車，皆未注意車前狀況
    ，三者同為肇事原因。」，有該會原出具97年3 月19日北縣
    鑑字第970069號鑑定意見書及更正原鑑定意見書誤載之書函
    附97年3 月19日北縣鑑字第970069-1號鑑定意見書在卷可參
    （見同上偵卷第37、38頁、本院卷(二)第47-49 頁），益見被
    告甲○○、乙○○雙方確有過失責任，而其等之過失行為均
    併合為本件車禍發生之原因，並不能因此解免自己之過失責
    任。
(四)又甲○○受有上開傷害係受被告乙○○之過失行為所致；乙
    ○○受有上開傷害係因被告甲○○之過失行為所致，應各具
    有相當之因果關係，是被告甲○○、乙○○過失傷害犯行，
    堪以認定。綜上所述，被告乙○○上開所辯，不足採信。本
    案事證明確，被告甲○○、乙○○過失傷害犯行，堪以認定
    。
三、核被告乙○○、甲○○所為，均係犯刑法第284 條第1 項前
    段之過失傷害罪。檢察官雖以被告甲○○於案發時是否屬從
    事業務之人而未予查明為由提起上訴，然按業務上過失傷害
    罪之成立，除行為人係從事業務（包含主要業務、附隨業務
    ）之人外，尚須其過失係基於業務上行為而發生，亦即其行
    為之過失係發生於執行業務中者，始足構成，若其雖係從事
    業務之人，但其過失致傷害，並非因執行其主要業務或其附
    隨業務之行為者，仍不得以本罪相繩（最高法院86年度台上
    字第1132號判決意旨參照），經查，被告甲○○雖供承：事
    故地點係其上班會經過的路途中，而當天伊係正要去上班而
    經過該處等語（見本院卷(二)第58頁），而被告係從事資訊業
    ，此有警詢筆錄職業欄在卷可參（見同上偵卷第9 頁），則
    被告甲○○途經該事故地點顯非於執行業務之中至明，揆諸
    上開說明，自難以業務過失傷害罪論處，附此敘明。又被告
    甲○○、乙○○於本件車禍肇事後，嗣其等向經據報前往醫
    院處理之臺北縣政府警察局永和分局警員黃孟嘉坦承肇事等
    情，業據被告2 人供明在卷，並有道路交通事故肇事人自首
    情形紀錄表1 件附卷可憑（見同上偵卷第27頁），為對於未
    發覺之罪自首而受裁判，爰各依刑法第62條前段之規定減輕
    其刑。
四、原審認本案就被告甲○○部分罪證明確，予以論罪科刑，固
    非無見。惟查：原審判決所認定被告甲○○之過失，漏未論
    述及審酌被告甲○○於行車前應注意煞車裝置是否確實有效
    、於未劃分向線或分向限制道路內應靠右行駛及減速慢行等
    注意義務之違反，則被告甲○○之過失責任應重於被告乙○
    ○；又被告甲○○僅受有左膝挫傷之傷害，而被告乙○○則
    受有右側股骨頸骨折之傷害，其等受傷之情節顯然有輕重程
    度差別，是原審就被告甲○○所宣告之刑，依其犯罪情節、
    被害人傷害程度而言，稍有未洽，故檢察官上訴意旨指摘原
    審判決認被告甲○○之過失程度核與被告乙○○相當容有違
    誤，為有理由，原判決此部分既有可議，自應撤銷改判。爰
    審酌被告甲○○素行尚佳、無前科，有臺灣高等法院被告前
    案紀錄表在卷可稽，為專科畢業之智識程度，並衡酌被告甲
    ○○於行車前未檢查其煞車確實有效、未靠右行駛及注意車
    前狀況等過失程度及被害人所受傷害之情節，再兼衡被告之
    犯後態度及迄今未達成和解等一切情狀，量處如主文第二項
    所示之刑，並審酌其年齡、職業、收入、社會地位等節諭知
    易科罰金之折算標準。
五、至被告乙○○以其無法閃避應無過失責任及受傷程度不相當
    為由提起上訴，並請求撤銷改判無罪、減輕其刑或緩刑，惟
    被告乙○○既有未注意車前狀況之過失，已如前述，被告乙
    ○○上開所辯，顯無理由；且原審以被告乙○○於警察據報
    到醫院處理時自承為肇事之人並接受裁判，予以適用自首減
    輕其刑之規定，並衡酌被告乙○○之過失程度、被害人甲○
    ○受傷情節及犯後尚未和解等態度等一切情狀後，本於法律
    所賦予之裁量權限而為刑度宣告，並無不當；再被告乙○○
    於本院審理時仍否認犯行，亦未提出相關事證以供本院參酌
    有何原審所宣告之刑有暫不執行必要之具體事證，依現有資
    料難認有宣告緩刑之必要性。綜上所述，原審於此部分認事
    用法均無違誤，被告乙○○上訴意旨認原審判決違誤及量刑
    過重云云，均屬無據，其提起上訴為無理由，自應予以駁回
    。
據上論斷，應依刑事訴訟法第455 條之1 第1 項、第3 項，第
368 條、369 條第1 項前段、第364 條、第299 條第1 項前段，
刑法第284 條第1 項前段、第62條前段、第41條第1 項前段，刑
法施行法第1 條之1 ，判決如主文。
本案經檢察官連思藩到庭執行職務。
中    華    民    國    98    年    1     月    7     日
                    交通法庭  審判長法  官  張江澤
                                    法  官  劉景宜
                                    法  官  陳海寧
以上正本證明與原本無異。
本判決不得上訴。
                                    書記官  彭麗紅
中    華    民    國    98    年    1     月    7     日
附錄本案論罪科刑法條全文：
刑法第284條（過失傷害罪）
因過失傷害人者，處 6 月以下有期徒刑、拘役或 5 百元以下罰
金，致重傷者，處1 年以下有期徒刑、拘役或5 百元以下罰金。
從事業務之人，因業務上之過失傷害人者，處 1 年以下有期徒刑
、拘役或1 千元以下罰金，致重傷者，處3 年以下有期徒刑、拘
役或2 千元以下罰金。


司法院資訊處製作；財團法人民間司法改革基金會備份。
